【裁判字號】    99,交聲,2484
【裁判日期】    991021
【裁判案由】    聲明異議
【裁判全文】
臺灣高雄地方法院交通事件裁定        99年度交聲字第2484號
原處分機關  高雄市政府交通局
異  議  人  甲○○
上列受處分人因聲明異議案件，對於高雄市政府交通局99年8 月
24日所為之處分（原處分：高市交裁字第裁32-B00000000號），
聲明異議，本院裁定如下：
    主  文
異議駁回。
    理  由
一、原處分意旨略以：異議人即受處分人甲○○所有之車號BI-2
    123 號自用小客車，於民國99年7 月29日16時58分，在高雄
    市○○○路、民權一路口，因「佔停殘障格位」交通違規，
    經高雄市政府警察局交通警察大隊警員填掣高市警交字第B0
    0000000 號舉發違反道路交通管理事件通知單，逕行舉發違
    規。嗣異議人不服申請裁決，經原處分機關調查結果，仍認
    異議人違規行為明確，依道路交通管理處罰條例第56 條第1
    項第10款、違反道路交通管理事件統一裁罰基準及處理細則
    第43、44、67條及違反道路交通管理事件統一裁罰基準表規
    定，裁處罰鍰新台幣（下同）1200元等語。
二、異議人則以：異議人所有之上開自用小客車，固於上揭時杝
    ，停放於殘障格位內，但異議人本有擺放身心障礙者專用停
    車位識別證於擋風玻璃明顯處，但因當時下雨，異議人拿傘
    時不慎撥到，而滑落至右前座位上，此觀舉發警員拍照之情
    形甚明，且異議人失業，經濟負擔甚大，為此聲明異議，請
    求撤銷原處分云云。
三、按「汽車駕駛人停車時，有下列情形之一者，處新臺幣六百
    元以上一千二百元以下罰鍰：…十、於身心障礙專用停車位
    違規停車。」道路交通管理處罰條例第56條第1 項第10款，
    定有明文。次按「公共停車場應保留百分之2 比例做為身心
    障礙者專用停車位，車位未滿50個之公共停車場，至少應保
    留1 個身心障礙者專用停車位。非領有專用停車位識別證明
    之身心障礙者或其家屬，不得違規佔用。前項身心障礙者專
    用停車位之設置地點、空間規劃、使用方式、識別證明之核
    發及違規佔用之罰則等由中央主管機關會同交通、營建等相
    關單位定之」、「使用身心障礙者專用停車位者，除掛有專
    用牌照之車輛外，應將專用停車位識別證置於汽車擋風玻璃
    明顯處或黏貼於機車車首，以供查核檢驗。」身心障礙者保
    護法笫48條、身心障礙者專用停車位設置管理辦法笫9 條笫
    1 項，分別定有明文。且身心障礙者專用停車位設置管理辦
    法之立法目的，主要在於維護身心障礙者之合法權益及生活
    ，保障其公平參與社會生活之機會，結合政府及民間資源，
    規劃並推行各項扶助及福利措施，乃在身心障礙者保護法第
    48條授權訂定身心障礙者專用停車位設置管理辦法。再「專
    用停車位識別證應由身心障礙者本人親自持用或家屬乘載身
    心障礙者本人時持用。前項家屬如未乘載身心障礙者本人時
    ，不得使用專用停車位識別證。掛有專用牌照之車輛，由身
    心障礙者本人使用或乘載身心障礙者本人時，得使用身心障
    礙者專用停車位。」身心障礙者專用停車位設置管理辦法第
    12條定有明文。其立法意旨係在於藉由專用停車位識別證之
    查核，以檢驗殘障車位實際佔用者之身分，確保使用殘障車
    位之人為身心障礙者，防止一般民眾駕駛身心障礙車輛或一
    般車輛而佔用殘障車位，破壞立法美意。為維護身心障礙者
    之權益，主管機關自須為必要之管理措施，且此必要之管理
    措施自應一體適用於所有身心障礙者。從而，汽車駕駛人縱
    使於身分上符合將車輛停放於身心障礙者專用停車位之規定
    ，惟如其未依規定將專用停車位識別證放置於車內擋風玻璃
    明顯處時，將使查核之員警無法判定該車是否屬於已登記身
    心障礙車輛，及該車實際駕駛人或車上之人是否為身心障礙
    者。是依據上開身心障礙者保護法笫48條及身心障礙者專用
    停車位設置管理辦法笫9 條笫1 項、第12條等規定之說明，
    未將專用停車識別證置於汽車擋風玻璃明顯處，自難以認定
    當時實際駕駛車輛者為身心障礙者本人或其家屬（臺灣高等
    法院高雄分院99年度交抗字第290 號裁定意旨參照）。
四、經查：
  (一)異議人所有之車號BI-2123 號自用小客車，於99年7 月29日
    16時58分，在高雄市○○○路、民權一路口，停放於殘障格
    位，經高雄市政府警察局交通警察大隊警員填掣高市警交字
    第B00000000 號舉發違反道路交通管理事件通知單，逕行舉
    發違規，並經原處分機關裁處罰鍰1200元之事實，為異議人
    所不爭執，並有上開舉發違反道路交通管理事件通知單、裁
    決書各1 紙、照片15張可稽（見本院卷第20頁、第16頁、第
    21頁至第23頁），足以認定。
  (二)異議人雖執前詞抗辯，惟本件異議人即車主甲○○並非領有
    專用停車識別證之人，而係異議人之母吳桂英領持有高雄市
    政府社會局核發之身心障礙者專用停車位識別證，此有上開
    自小客車行車執照、異議人之駕駛執照、吳桂英之中華民國
    身心障礙手冊、身心障礙者專用停車位識別證、戶口名簿影
    本各1 紙可參（見本院卷第5 頁至第7 頁），則一旦異議人
    將車停放於身心障礙專用停車格內後離去，又未將專用停車
    識別證依規定擺置，執行查核之員警如何得以判定該車於當
    時確有搭載身心障礙者。且依據上開說明及身心障礙者保護
    法笫48條及身心障礙者專用停車位設置管理辦法笫9 條笫1
    項、第12條等規定，舉發警員舉發當時，客觀上並未見異議
    人將專用停車識別證置於汽車擋風玻璃明顯處，自難以認定
    當時實際駕駛車輛者為身心障礙者本人或其家屬。況且，異
    議人於本院調查時陳稱：「（提示本院卷第21、22、23頁照
    片，對於照片有何意見？）我當時把障礙車位證明放在擋風
    玻璃，但是我因為要拿雨傘，不小心把殘障停車證撥落。（
    是否有其他人看到提醒你？）沒有，只有我自己壹個人開的
    。（是否沒有乘客？）是。…（當時是否載你母親？）我母
    親當天去醫院，所以我當天自己一個人先開車去拿東西。」
    等語（見本院卷第36頁至第37頁），顯見異議人於上揭時地
    係單獨駕駛上開車輛，並未乘載身心障礙者本人（即吳桂英
    ），竟使用身心障礙者本人（即吳桂英）專用停車位識別證
    ，而於身心障礙專用停車位違規停車之事實。是異議人上開
    辯詞，尚無可採，亦難作為其未違規使用身心障礙者專用停
    車位之理由。
  (三)綜上所述，異議人有上揭違規事實明確，原處分機關依道路
    交通管理處罰條例第56條第1 項第10款等規定，裁處罰鍰12
    00元，並無違誤。異議人聲明異議，為無理由，應予駁回。
五、據上論斷，依道路交通管理處罰條例第87條第2 項、道路交
    通案件處理辦法第19條，裁定如主文。
中    華    民    國    99    年    10    月    21    日
                    交通法庭    法  官  施盈志
以上正本證明與原本無異。
如不服本裁定應於送達後5日內向本院提出抗告狀。
中    華    民    國    99    年    10    月    21    日
                                書記官  林雅婷

司法院資訊處製作；財團法人民間司法改革基金會備份。
